臺灣桃園地方法院民事簡易判決
110年度桃簡字第1278號
原      告  盧凱偉  
訴訟代理人  盧仁德  
被      告  藍稚羽  
訴訟代理人  楊崴宇  
            魏志軒  
上列當事人間請求侵權行為損害賠償事件，本院於民國111年6月
7日言詞辯論終結，判決如下：
    主      文
被告應給付原告貳拾萬陸仟零陸拾貳元，及自民國一一○年七月
十七日起至清償日止，按週年利率百分之五計算之利息。
原告其餘之訴駁回。
訴訟費用由被告負擔四分之一，餘由原告負擔。
本判決第一項得假執行。
原告其餘假執行之聲請駁回。    
    事實及理由
一、原告主張：被告於民國108年10月7日下午5時42分許，駕駛
    車牌號碼000-0000號自用小客車(下稱肇事車輛)，於桃園市
    ○○區○○路00號前之對向停車格，欲駛入仁和路往埔頂路方向
    行駛，本應注意起駛前應顯示左轉燈，注意前後左右有無障
    礙或車輛，始得起駛，而依當時天晴、日間自然光線、路面
    乾燥無缺陷、道路無障礙物、視距良好，並無任何不能注意
    之情形，竟疏未注意禮讓行進中來車，即貿然起駛，致起駛
    後隨即擦撞同向左後方由原告騎乘之車牌號碼000-0000號普
    通重型機車(下稱系爭機車)，致原告受有右側脛腓骨骨折之
    傷害(下稱系爭傷害)。原告因此受有醫療費用新臺幣（下同
    ）6萬8,369元、看護費用7萬2,000元、交通費用1萬0,890元
    、不能工作之薪資損失23萬元、修車費用1萬1,650元等損害
    ，並受有相當之精神痛苦，併請求精神慰撫金20萬元，共59
    萬2,909元。爰依侵權行為之法律關係提起本件訴訟等語，
    並聲明：㈠被告應給付原告59萬2,909元，及自起訴狀繕本送
    達翌日起至清償日止，按週年利率5％計算之利息。㈡願供擔
    保，請准宣告假執行。
二、被告則以：原告在事發後約3個小時才自行步行至醫院就診
    ，但骨折應該是無法走路的，原告自稱腳本來就有舊傷，系
    爭傷害應與本件事故無關，且原告未注意車前狀況，與有過
    失，應自負5成之肇事責任。被告對於原告請求之醫療費用
    雖不爭執，但原告已受領之強制險理賠金6萬4,595元，應予
    扣除，看護費用應依強制險給付標準，1個月之看護費用應
    為3萬6,000元，交通費用則未提出單據，薪資損失部分原告
    雖主張每日薪資為2,000元，但無法證明每月工作日數為何
    ，修車費用則應計算零件折舊，精神慰撫金請依法審酌等語
    資為抗辯。並聲明：原告之訴駁回。
三、本院之判斷：　　
  ㈠被告應負侵權行為之損害賠償責任：
  ⒈按故意或過失，不法侵害他人權利者，應負損害賠償責任；
    汽車、機車或其他非依軌道行駛動力車輛，在使用中加損害
    於他人者，駕駛人應賠償因此所生損害，民法第184條第1項
    前段、第191條之2前段分別定有明文。又按行車起駛前應顯
    示方向燈，注意前後左右有無障礙或車輛行人，並應讓行進
    中之車輛行人優先通行，道路交通安全規則第89條第1項第7
    款亦有規定。
  ⒉經查，原告主張被告於前開時地駕駛肇事車輛，與原告騎乘
    之系爭機車發生碰撞，致原告受有系爭傷害，業據其提出與
    所述相符之道路交通事故當事人登記聯單、行天宮醫療志業
    醫療財團法人恩主公醫院（下稱恩主公醫院）診斷證明書為
    證（見本院卷第5、8、15頁），且有卷附之桃園市政府警察
    局大溪分局大溪交通分隊道路交通事故調查卷宗附卷可稽（
    見本院卷第20至46頁）；又被告因上開過失傷害行為，亦經
    本院刑事庭以109年度桃交簡字第1735號刑事簡易判決判處
    拘役20日，並宣告緩刑2年確定在案，此經本院依職權調取
    相關刑事案件卷宗核閱無訛，堪信原告主張之事實真實可採
    。被告雖辯稱系爭傷害係原告之舊傷，與本件事故無關，否
    則原告不可能骨折後還能自行步行至醫院云云，惟恩主公醫
    院以111年4月20日恩醫事字第1110001859號函覆略以：原告
    於108年10月7日急診就診，脛骨骨折接受復位內固定手術，
    查無原告在本件事故前有骨科之就醫紀錄，骨折為微小位移
    ，若受傷時未位移，仍有活動之可能，但伴隨有疼痛，若活
    動造成位移，疼痛就會明顯加劇，承受疼痛程度因人而異，
    但無法長距離活動，在單腳支撐之輔助下，或有可能跛行等
    語（見本院卷第128至130頁），是原告主張事故發生時以為
    腳沒有斷掉，伊用跳的騎系爭機車回家，但回家後無法爬樓
    梯，需要他人攙扶，且用單腳跳上樓，之後由父親開車送去
    醫院，照X光才知道骨折等語，衡情尚屬合理，且與上開醫
    院之函覆內容相符，應可採信。從而，被告之過失行為與原
    告所受系爭傷害具應有因果關係，則原告依侵權行為之法律
    關係，訴請被告賠償其所受損害，自屬於法有據。
  ㈡茲就原告主張之請求內容逐項審酌如下：
  ⒈醫療費用部分：
    按不法侵害他人之身體或健康者，對於被害人因此喪失或減
    少勞動能力，或增加生活上之需要時，應負損害賠償責任，
    民法第193條第1項定有明文。經查，原告主張因系爭傷害支
    出醫療費用6萬8,369元等情，業據提出診斷證明書及醫療費
    用收據在卷為憑（見本院卷第8至15頁），且為被告所不爭
    執，堪認有據，應予准許。
  ⒉看護費用部分：
　  次按親屬代為照顧被害人起居，固係基於親情，但親屬看護
    所付出之勞力並非不能評價為金錢，雖因二者身分之關係而
    免除被害人之支付義務，惟此種基於身分關係之恩惠，自不
    能加惠於加害人，故由親屬看護時雖無現實看護費之支付，
    仍應認被害人受有相當於看護費之損害，被害人得向加害人
    請求賠償，始符公平正義原則（最高法院99年度台上字第53
    1號民事判決意旨參照）。經查，原告主張因系爭傷害需專
    人看護2個月，請求看護費用7萬2,000元等情，並提出診斷
    證明書為證（見本院卷第15頁），足認原告確有2個月專人
    照顧之必要，又恩主公醫院所提供全日照顧服務員之費用為
    每日2,200元乙情，有該院110年12月27日恩醫事字第110000
    6455號函在卷可查（見本院卷第99-1頁），是原告請求被告
    給付看護費用7萬2,000元，未逾前揭醫院所提供之看護費用
    收費標準之金額，為有理由，應予准許。
  ⒊交通費用部分：
　  又按當事人主張有利於己之事實者，就其事實有舉證之責，
    民事訴訟法第277條前段定有明文。原告主張因系爭傷害支
    出交通費用1萬0,890元云等語，惟未提出證據以實其說，原
    告既未提出交通費用單據供本院審酌，是其此部分之主張，
    尚乏所據，不得准許。
　⒋不能工作之薪資損失部分：
　　原告主張其因系爭傷害無法工作，而受有4個月之薪資損失
    ，以其從事鐵工每日薪資2,000元，共115天無法工作而受有
    薪資損失23萬元等情，業據提出恩主公醫院診斷證明書、永
    欣鐵工工程行在職薪資證明書、薪資袋附卷為佐（見本院卷
    第15至16頁、第109至120頁），觀諸恩主公醫院109年2月29
    日診斷證明書上載：「原告於108年10月7日急診就醫，108
    年10月8日住院接受復位內固定手術，宜休養3個月，目前骨
    折癒合不良，建議持續休養2個月」等語（見本院卷第15頁
    ），該院並函覆表示原告至術後4個月才有較明顯骨痂形成
    ，建議術後半年再從事高強度工作等語（見本院卷第99-2頁
    ），堪認原告確因系爭傷害而至少5個月無法工作，是原告
    請求4個月之薪資損失，應屬有據。又原告雖主張日薪為2,0
    00元，惟依卷附之在職證明書（見本院卷第16頁），可知原
    告每月薪資為4萬6,000元，是原告請求4個月不能工作之薪
    資損失，應以18萬4,000元為限（計算式：4萬6,000元×4月＝
    18萬4,000元），逾此範圍之請求，則應予以駁回。
  ⒌修車費用部分：
　　再按負損害賠償責任者，除法律另有規定或契約另有訂定外
    ，應回復他方損害發生前之原狀。第1項情形，債權人得請
    求支付回復原狀所必要之費用，以代回復原狀，民法第213
    條第1項、第3項分別定有明文。而關於賠償機車因毀損所減
    少之價額，得以修復費用為估定標準，但以必要者為限（諸
    如：修理材料以新品換舊品，應予折舊），有最高法院80年
    度台上字第2476號民事判決足資參照。又依行政院所頒布之
    固定資產耐用年數表及固定資產折舊率表規定，機器腳踏車
    之耐用年數為3年，依定率遞減折舊率為1000分之536，且其
    最後1年之折舊額，加計歷年之折舊累計額，總和不得超過
    該資產成本原額之9/10。查，原告主張已支出系爭機車之修
    理費用1萬1,650元（均為零件費用），業據其提出系爭機車
    行車執照、系爭機車零件乙批收據影本為憑（見本院卷第7
    、17頁），惟零件費用既以舊換新，即應計算折舊，而系爭
    機車係於106年9月出廠，至本件事故發生之108年10月7日止
    ，實際使用期間為2年2個月，則揆諸上開折舊規定，零件費
    用折舊後金額應為2,284元（計算式：如附表所示），則原
    告得請求之修車費用應以2,284元為限。
　⒍精神慰撫金部分：
    復按不法侵害他人之身體、健康者，被害人雖非財產上之損
    害，亦得請求賠償相當之金額，民法第195條第1項前段有明
    文規定。又慰藉金之賠償須以人格權遭遇侵害，使精神上受
    有痛苦為必要，其核給之標準固與財產上損害之計算不同，
    然非不可斟酌雙方身分資力與加害程度，及其他各種情形核
    定相當之數額；又以人格權遭遇侵害，受有精神上之痛苦，
    而請求慰藉金之賠償，其核給之標準，須斟酌雙方之身分、
    地位、資力、經濟狀況、加害程度、受損情況及其他各種情
    形核定相當之數額（最高法院51年台上字第223號判決、86
    年度台上字第3537號判決意旨參照）。經查，本件原告受有
    系爭傷害，堪認其精神上受有相當痛苦，自得請求被告賠償
    精神慰撫金。本院審酌兩造之年齡、經濟能力、社會地位、
    財產狀況、本件被告侵權行為態樣、原因，及原告所受精神
    上痛苦程度等一切情狀（兩造財產所得參見本院卷第60頁至
    第63頁反面稅務電子閘門財產所得調件明細表），認原告請
    求被告賠償非財產上損害之精神慰撫金，應以6萬元為適當
    ，逾此範圍之請求，為無理由，不可准許。
　⒎從而，原告得向被告請求賠償金額總計為38萬6,653元（計算
    式：醫療費用6萬8,369元＋看護費7萬2,000元＋不能工作損失
    18萬4,000元＋修車費用2,284元＋精神慰撫金6萬元＝38萬6,65
    3元）。
  ㈢第按損害之發生或擴大，被害人與有過失者，法院得減輕賠
    償金額，或免除之；前二項之規定，於被害人之代理人或使
    用人與有過失者，準用之，民法第217條第1、3項定有明文
    。且此項規定之目的，在謀求加害人與被害人間之公平，故
    在裁判上法院得以職權減輕或免除之（最高法院85年台上字
    第1756號判決意旨參照）。又按機車行駛時，駕駛人應注意
    車前狀況及兩車並行之間隔，並隨時採取必要之安全措施，
    不得在道路上蛇行，或以其他危險方式駕車，道路交通安全
    規則第94條第3項亦有明文。查原告於上開時、地騎乘系爭
    機車，未注意前方由被告駕駛之肇事車輛已由停車格駛入車
    道，自後撞擊肇事車輛之左前方等情，有卷附之監視錄影系
    統影像紀錄表在卷可佐（見本院卷第39至40頁），足認原告
    就本件車禍事故之發生亦與有過失，惟被告侵犯原告之直行
    路權，應負主要肇事責任，原告則應負次要肇事責任。是本
    院審酌兩造各自過失情節與態樣，認原告與被告就本件車禍
    發生之原因，應分別為30％、70％為允當，則被告應賠償之金
    額，應依上開規定按此比例減輕為27萬0,657元（計算式：3
    8萬6,653元×70％＝27萬0,657元，元以下四捨五入）。
  ㈣另按保險人依本法規定所為之保險給付，視為被保險人損害
    賠償金額之一部分；被保險人受賠償請求時，得扣除之，強
    制汽車責任保險法第32條定有明文。準此，保險人所給付之
    保險金，可視為被保險人所負損害賠償金額之一部分，受害
    人倘已自保險金獲得滿足，自不得又對被保險人或加害人再
    為請求。經查，原告已受領本件事故之強制汽車責任險保險
    金6萬4,595元等情，此有第一產物保險股份有限公司賠案領
    款狀況查詢表附卷可稽（見本院卷第106頁），亦為兩造所
    不爭執，是此部分金額應自原告所得請求賠償之金額內扣除
    ，經扣除後，原告尚得請求之金額應為20萬6,062元（計算
    式：27萬0,657元－6萬4,595元＝20萬6,062元）。
四、末按給付無確定期限者，債務人於債權人得請求給付時，經
    其催告而未為給付，自受催告時起，負遲延責任。經債權人
    起訴而送達訴狀，或依督促程序送達支付命令，或其他相類
    之行為者，與催告有同一之效力；遲延之債務，以支付金錢
    為標的者，債權人得請求依法定利率計算之遲延利息；應付
    利息之債務，其利率未經約定，亦無法律可據者，週年利率
    為5％，民法第229條第2項、第233條第1項本文，及第203條
    分別定有明文。查本件為侵權行為之債，屬無確定期限者，
    又係以支付金錢為標的，則原告請求被告給付自本件起訴狀
    繕本送達翌日即110年7月17日（本院第49頁送達證書）起至
    清償日止，按週年利率5％計算之利息，應予准許。
五、綜上所述，原告依侵權行為之法律關係，請求被告給付20萬
    6,062元，及自110年7月17日起至清償日止，按週年利率5％
    計算之利息，為有理由，應予准許；逾此範圍之請求，則屬
    無據，應予駁回。
六、本件原告勝訴部分，係依民事訴訟法第427條訴訟適用簡易
    程序所為被告敗訴之判決，爰依同法第389條第1項第3款之
    規定，依職權宣告假執行。至原告雖陳明願供擔保請求宣告
    假執行，然僅係促請本院為宣告假執行之職權發動，自無庸
    另為准駁諭知；至原告敗訴部分，假執行之聲請失所附麗，
    應併予駁回。
七、本件判決基礎已臻明確，兩造其餘主張、陳述及所提證據，
    經核與判決結果不生影響，爰不逐一論述，併此敘明。
八、訴訟費用負擔之依據：民事訴訟法第79條。
中　　華　　民　　國　　111 　年　　6 　　月　　30　　日
                  桃園簡易庭  法  官  陳容蓉
附表
-----
折舊時間           金額
第1年折舊值        11,650×0.536=6,244
第1年折舊後價值    11,650-6,244=5,406
第2年折舊值        5,406×0.536=2,898
第2年折舊後價值    5,406-2,898=2,508
第3年折舊值        2,508×0.536×(2/12)=224
第3年折舊後價值    2,508-224=2,284
以上為正本係照原本作成。
如不服本判決，應於送達後20日內，向本院提出上訴狀，並表明
上訴理由，如於本判決宣示後送達前提起上訴者，應於判決送達
後20日內補提上訴理由書（須附繕本）。
如委任律師提起上訴者，應一併繳納上訴審裁判費。
中　　華　　民　　國　　111 　年　　6 　　月　　30　　日
                              書記官  王帆芝